臺灣彰化地方法院刑事判決　　　　九十四年度易字第二四０號
公　訴　人　臺灣彰化地方法院檢察署檢察官
被　　　告　丁○○
　　　　　　戊○○
右　一　人
選任辯護人　張奕群　律師
上被告等因妨害公務案件，經檢察官聲請簡易判決處刑（九十四
年度調偵字第三號、九十四年度偵字第六七六號），本院彰化簡
易庭認不宜以簡易判決處刑，簽移由普通庭依通常程序審理（九
十四年度員簡字第七五號），本院判決如下：
    主  文
丁○○共同為違背公務員所施之查封之標示效力之行為，處有期
徒刑陸月，如易科罰金，以佰元折算壹日。
戊○○共同為違背公務員所施之查封之標示效力之行為，處有期
徒刑肆月，如易科罰金，以佰元折算壹日。
    事  實
一、丁○○係京祥股份有限公司（以下簡稱京祥公司）之負責人
    ，戊○○則為聯宇開發有限公司（以下簡稱聯宇公司）之負
    責人，京祥公司因積欠東元電機有限公司（以下簡稱東元公
    司）新臺幣二百一十八萬五千零五元之債務，經東元公司向
    本院民事執行處聲請假扣押（併入本院民事執行處九十年度
    執全字第一六六八號債權人大同綜合訊電股份有限公司與債
    務人京祥公司間假扣押強制執行事件執行），於民國九十年
    十月二十五日下午二時三十分許，由本院民事執行處法官、
    書記官、執達員會同債權人東元公司代理人甲○○等人，前
　　往址設彰化縣溪湖鎮○○路六七之七三號京祥公司之營業所
　  ，查封京祥公司所有、擺放在上開店內一樓如附表所示之動
    產，戊○○經店員通知後於查封過程中趕赴現場，並因其主
    張已自京祥公司受讓上開物品而為查封物品之所有人，經執
    行法官要求其擔任查封物品之保管人而未加應允後，已知如
    附表所示之物品業經法院人員施以查封之標示；而丁○○則
    經戊○○電話通知後於法院人員離去之前已到達現場，並因
    戊○○之告知而明知店內一樓物品已遭查封一事，詎丁○○
    、戊○○竟共同基於將上開查封物品搬離查封處所之為違背
    公務員所施查封標示效力行為之單一接續犯意聯絡，先於同
    日下午某時許，由戊○○將如附表所示經查封物品之一部分
    搬離上址而不知去向，再由戊○○將上開店面之鑰匙交付與
    丁○○，由丁○○將所餘遭查封之物品搬運至丁○○所承租
    位於彰化縣花壇鄉金墩村境內之某倉庫，丁○○遂於一星期
    後某日，僱用不知情、已成年之司機，駕車分四車次，接續
    將戊○○搬遷剩餘之查封物品，搬運至上開倉庫內（前開查
    封物品迄今均仍去向不明）。嗣東元公司取得執行名義並聲
　　請強制執行後，於九十三年七月二十二日經本院民事執行處
  　法官、書記官、執達員會同東元公司代理人丙○○等前至上
    開京翔公司營業址（彰化縣溪湖鎮○○路六七之七三號）執
    行拍賣程序，因未見如附表所示之查封物品，始查悉上情。
二、案經東元公司向臺灣彰化地方法院檢察署檢察官告發偵查後
    聲請簡易判決處刑，經本院改依通常程序審判。
    理  由
一、訊據被告丁○○、戊○○二人均矢口否認有何上開違背查封
    標示效力之犯行，被告丁○○辯稱：其到現場沒有看到封條
    ，不知所搬遷之物遭查封云云，被告戊○○則以：如附表所
    示遭查封之物品，係伊所有之物，法院人員前來執行查封之
    際，法官要伊保管查封物品，其並未答應，並非保管人，且
    伊並沒有叫被告丁○○將查封物品搬走，沒有違背查封標示
    效力之犯行云云。惟查：（一）本件有關以下所引用之被告
    以外之人於審判外之言詞或書面陳述，依刑事訴訟法第一百
    五十九條第一第二項、第一百五十九條之五第一項之規定，
    均具有證據能力，核先敘明。（二）九十年十月二十五日下
    午二時三十分許，本院民事執行處法官、書記官、執達員會
    同債權人東元公司代理人甲○○等人，前往址設彰化縣溪湖
    鎮○○路六七之七三號京祥公司之營業所，查封京祥公司所
    有、擺放在上開店內一樓如附表所示之動產，當時被告丁○○、戊○○均有在場，且執行時有施以查封之標示等情，已
    據證人即本院執行書記官乙○○於本院審理時到庭證述屬實
    ，並有本院民事執行處九十年度執全字第一六六八號案卷影
    本在卷可憑。（三）又被告戊○○於本院準備程序時供稱：
    伊在被告丁○○趕到查封現場後，即向被告丁○○表示『你
    欠我這麼多錢還串通東元來害我，叫法院的人來「查封」』
    等語，核與被告丁○○於本院審理時亦陳稱：查封當天其到
    現場後，被告戊○○對其說『你與東元的人串通來「查封」
    東西，要我想辦法處理，就把鑰匙丟給我』等語相符，是被
    告丁○○、戊○○二人於接續將如附表所示之物品搬離現場
    之前，顯然均已知悉該等物品係屬經法院公務人員施以查封
    標示之物。（四）再證人即被告丁○○於偵查中證稱：查封
    之物品係被告戊○○交代叫其搬到彰化縣花壇鄉金墩村的倉
    庫等語明確，足認被告戊○○、丁○○二人就上開違背查封
    標示效力之行為，具有犯意聯絡與行為分擔。被告丁○○、
    戊○○二人上開所辯，顯均屬事後卸責之詞，無可採信。（
    五）此外，復有證人即東元公司人員甲○○、羅平義於偵查
    中之證述及告發人東元公司代理人丙○○於偵查及本院審理
    時之指陳在卷可佐，本件事證明確，被告丁○○、戊○○二
    人前開犯行均洵堪認定。
二、核被告丁○○、戊○○二人所為，均係犯刑法第一百三十九
    條之為違背公務員所施之查封之標示效力之行為罪【按執行
    法院將查封物品委託第三人保管者，應與第三人有所約定，
    並記明筆錄，始成立保管寄託關係；復按刑法第一百三十八
    條所定隱匿公務員委託第三人掌管之物品，係泛指一般物品
    而言，同法第一百三十九條係專為維護查封效力而設，應優
    先於第一百三十八條而適用（此有臺灣高等法院七十八年度
    上易字第四九０六號裁判意旨可資參照）。本件被告戊○○
    、丁○○二人均未同意擔任如附表所示查封物品之保管人，
    而均未在查封筆錄之保管人簽名欄處簽名，則上開民事寄託
    關係自尚未成立；且縱認有上開民事寄託關係之存在，亦應
    優先論以刑法第一百三十九條之罪。本案蒞庭檢察官於本院
    審理時，誤認被告戊○○已受法院指定為保管人，而認被告
    丁○○、戊○○二人均另涉有刑法第一百三十八條之罪嫌，
    且與上開所犯刑法第一百三十九條之罪間，具有想像競合犯
    之裁判上一罪關係，容有誤會，併此敘明】。又被告丁○○
    、戊○○二人間，有犯意聯絡與行為分擔，均應論以共同正
    犯。再被告丁○○、戊○○二人利用不知情、已成年之司機
    駕車將如附表所示之查封物品載運搬離而為違背查封標示效
    力之行為，均為間接正犯。再被告丁○○、戊○○二人先、
    後二次將如附表所示之查封物品搬離，係基於一個違背公務
    員所施之查封標示效力之犯意而接續所為，該數個行為客觀
    上應屬一個違背查封之標示效力之意思所涵蓋之單一整體行
    為，侵害之法益同一，顯係各基於同一犯意下之接續行為，
    應僅論以一罪，併予敘明。爰審酌被告丁○○、戊○○二人
    之素行、犯罪之動機、目的、手段、對法院查封效力及東元
    公司所生之損害及其二人犯罪後之態度等一切情狀，分別量
    處如主文第一項、第二項所示之刑，並各諭知易科罰金之折
    算標準，以示懲儆。
據上論斷，應依刑事訴訟法第四百五十二條、第二百九十九條第
一項前段，刑法第二十八條、第一百三十九條、第四十一條第一
項前段，罰金罰鍰提高標準條例第一條前段、第二條，判決如主
文。
本案經檢察官林士富到庭執行職務
中　　華　　民　　國　九十四　年　十一　　月　二十三　日
                  刑事第二庭    審判長  王義閔
                                法  官  廖政勝
                                法  官  李雅俐
以上正本證明與原本無異。
如不服本判決，應於判決送達後十日內，向本院提出上訴狀（須
附繕本）。
中　　華　　民　　國　九十四　年　十一　　月　二十三　日
                                書記官  陳秀娟
附錄論罪科刑法條：
刑法第一百三十九條：
損壞、除去或污穢公務員所施之封印或查封之標示，或為違背其
效力之行為者，處一年以下有期徒刑、拘役或三百元以下罰金。
